【裁判字號】    90,交易,1
【裁判日期】    900227
【裁判案由】    公共危險
【裁判全文】
臺灣臺中地方法院刑事判決                              九十年度交易字第一號
    公  訴  人  臺灣臺中地方法院檢察署檢察官
    被      告  乙○○
右列被告因公共危險案件，經檢察官聲請簡易判決處刑（八十九年度偵字第一七○二
八號），經本院臺中簡易庭認不宜以簡易判決處刑，而改依通常訴訟程序審理，本院
判決如左：
    主      文
乙○○無罪。
    理      由
一、公訴意旨略以：被告乙○○明知飲酒後不得駕車，竟於民國八十九年十月十五日
    下午一時許，服用酒類過量（為警查獲時吐氣所含酒精測定值每公升為○．三一
    ＭＧ／Ｌ），已達不能安全駕駛動力交通工具之程度，竟仍於同日下午三時二十
    分許，駕駛車牌號碼ＪＮ─四二九六號自小客車，由台中市○○○○路沿豐偉路
    左轉文心南五路之際，不慎撞及左前方由丙○○駕駛之車牌號碼Ｙ二─二○二八
    號自小客車而肇事，因認被告涉有刑法第一百八十五條之三公共危險罪嫌云云。
二、按犯罪事實應依證據認定之，無證據不得推定其犯罪事實；又不能證明被告犯罪
    者，應諭知無罪之判決，刑事訴訟法第一百五十四條、第三百零一條第一項分別
    定有明文。本件公訴人認被告犯有右揭罪嫌，無非係以酒精測試表、台中市警察
    局交通事故調查表、台中市警察局舉發違反道路交通管理事件通知單及彩色照片
    二張為其主要論據，並認為對於警員於職務報告所上記載「涉嫌人意識清醒」一
    節，則以上開報告書係於車禍發生後一個小時才製作，並非被告駕駛當時之精神
    狀態而不予採信，且認為酒類中之酒精，會影響駕駛人之認知功能及監視四周之
    注意力等能力，駕駛人於酒後酒精代謝未完成前，因為沒有可自覺的生理反應，
    以致腦部功能已缺損而影響駕駛行為仍不自知卻照常開車，此乃酒後駕車造成意
    外事故之主要原因，縱使認被告外觀言行仍屬正常，然尚難推斷被告得安全駕駛
    。並參諸被告於警訊中供稱「我由豐偉路慢慢駛入文心南五路，『可能』因判斷
    錯誤，而不小心擦撞Ｙ二─二○二八號自小客車」，因此認定被告於發生車禍當
    時有意識不佳無法安全駕駛之情事，固非無見。惟訊據被告堅決否認有不能安全
    駕駛之情事，辯稱：伊當時剛從親戚之婚禮宴席離開，雖席間曾喝一點酒，但意
識仍十分清醒等語。
三、按刑法第一百八十五條之三條文中所稱「不能安全駕駛動力交通工具」係屬不確
    定之法律概念，其是否應有一統一之標準，固容有爭議。惟依據法務部八十八年
    法檢字第○○一六六號函，參考德國、美國之標準，對於酒精濃度未達每公升○
    ．五五毫克者，警方得經檢察官之同意，不予解送。是以對於未達此標準而經起
    訴者，行為人固有可能因為酒精代謝尚未完成，而欠缺可自覺的生理反應以致肇
    事，然於判定「是否不得安全駕駛」時，則應採取更嚴格之標準，即尚須參酌其
    他客觀事實，以避免可能因個人體質之差異性，而影響對於是否已達於不能安全
    駕駛程度之認定。又基於眾多學者累積研究結果顯示，人體中酒精濃度的高峰點
    多在喝酒後的一到二小時，但時間上仍可能有些許差異（此可參照刑法第一百八
    十五條之三酒後駕車「不能安全駕駛」認定標準之相關論文資料，台灣高等法院
    檢察署彙編，八十八年十一月版，第五頁）。經查：本件被告係於八十九年十月
    十五日一時許參加親友喜宴，甫散席後，於餮廳週邊道路塞車之時發生肇事（即
    同日十五時二十分），並於車禍發生後二十六分（即同日十五時四十六分）接受
    警方之呼氣酒精測試，其吐氣所含酒精測定值每公升為○．三一ＭＧ／Ｌ等情，
    此有喜帖一張、酒精測試表一紙附卷可按。參諸前開學術研究報告之結論，被告
    於肇事接受酒精濃度測當時，幾乎處於血液中酒精濃度之高峰期，惟此時並未逾
    越每公升為○．五五ＭＧ／Ｌ之參考值，依前揭說明，自需尚有其他客觀事實加
    以參酌，以資認定被告駕車肇事時，是否確因飲酒而已達於不能安全駕駛之程度
    。經本院訊問證人謝輝煌（即肇事相對人）於審理時結證稱：被告在肇事後雙方
    在理論談判的過程中說話相當清楚，腳步也很穩定等情；而證人甲○○（即到場
    處理之警員）亦到庭結證稱：「我訊問被告當時，他意識清醒、論述清晰，沒有
    喝醉酒的樣子」等語各在卷，並有警製「刑法第一百八十五條之三案件測試觀察
    紀錄職務報告」上載有「涉嫌人意識清醒」一節，可資佐參，足徵本件被告是否
    確有呈現不能安全駕駛之酒醉狀態，自非無疑。又查，公訴人認警員之報告書係
    於車禍發生後一個小時才製作，並非被告駕駛當時之精神狀態，而認測試結果並
    無具有相當之證明力一節，惟查，本件被告於肇事接受酒精濃度測當時，幾乎處
    於血液中酒精濃度之高峰期，已見前述，則該測試結果仍有採證之價值，公訴人
    之立論，難認可採；又公訴人以被告於警訊中供稱「我由豐偉路慢慢駛入文心南
    五路，『可能』因判斷錯誤，而不小心擦撞Ｙ二─二○二八號自小客車」，因認
    為被告有不能安全駕駛之罪嫌等語，然查此種供詞描述方式本身容或有語意上之
    誤差，況被告陳稱：伊居住高雄市，肇事當天前來台中市參加喜宴，對於餮廳週
    邊道路狀況不甚熟悉，於散席時道路雍塞時，錯誤判斷對方車速而肇事等情，亦
    難認與常情有違，自不能僅憑前揭被告於警訊時所為語意不甚明確之供詞，即作
    為客觀上判定被告能否安全駕駛之事實之依據；至於公訴人認被告可能於酒後注
    意力降低而不自覺一節，但查被告酒精濃度既未逾前述每公升○、五五ＭＧ／Ｌ
    之參考值，又無其他客觀事實之可為佐證，自不得僅憑此項臆測之詞而論被告罪
    責。綜上所述，本件公訴人所舉之證據尚不足以證明被告確有「不能安全駕駛」
    之客觀情形，此外又查無其他積極之證據，足認被告確有公訴人所指之犯行，既
    不能證明被告犯罪，依法應諭知無罪之判決，以示審慎。
據上論斷，應依刑事訴訟法第三百零一條第一項判決如主文。
中      華      民      國    九十      年      二    月    二十七    日
                              臺灣臺中地方法院交通法庭
                                  法  官  張  國  華
右正本證明與原本無異
如不服本判決應於送達後十日內向本院提出上訴狀
                                          書記官
中      華      民      國    九十      年      二      月    二十七    日


司法院資訊處製作；財團法人民間司法改革基金會備份。
